【裁判字號】    94,上易,1798
【裁判日期】    950516
【裁判案由】    詐欺
【裁判全文】
臺灣高等法院刑事判決                94年度上易字第1798號
自  訴  人  乙○○
自訴代理人  崔百慶律師
?????  王柏棠律師
上  訴  人
即  被  告  甲○○
選任辯護人  吳誠修  律師
上列上訴人即被告因詐欺案件，不服臺灣板橋地方法院92年度自
字第318 號，中華民國94年8 月18日第一審判決，提起上訴，本
院判決如下：
    主  文
上訴駁回。
    事  實
一、甲○○係永基光國際有限公司（下稱永基光公司）之股東，
    透過永基光公司負責人吳麗櫻認識巨圓股份有限公司（下稱
    巨圓公司）之特別助理王唯玲，並進而認識巨圓公司之出資
    者卓金土「卓博士」（英文縮寫：C.T.CHO ，下稱卓博士）
    ，其明知巨圓公司僅曾同意其持該公司之輪圈、運動器材零
    件、UFO 圓屋等不同產品去開發樣品並由其簽立保密切結書
    ，其並未自卓博士處取得「無能源發電機」（磁能發電機）
    之研發、製造、銷售等權利，竟於以不詳方式取得卓博士無
    能源發電機之英文技術資料後，基於意圖為自己不法所有之
    詐欺取財犯意，於90年間，在其臺北縣永和市○○路○ 段15
    6 號8 樓之6 住處，向乙○○佯稱其已自卓博士處取得「無
    能源發電機」之代理權，有利可圖，並偽稱乙○○僅需支付
    其新台幣（下同）30,000,000元之權利金，即可取得應用於
    電腦資訊產品（含手機、筆記型電腦等）上之「無能源發電
    機」在北亞洲之銷售代理權等語，致乙○○陷於錯誤，於90
    年間與甲○○共同成立大亞洲有限公司（下稱大亞洲公司）
    ，並以大亞洲公司為借款人，甲○○與乙○○擔任連帶保證
    人，於91年9 月11日向葉條輝借款9,000,000 元，乙○○進
    而於91年10月9 日、91年12月20日，自其臺灣商業銀行永和
    分行（下稱臺灣銀行）帳號000000000000號帳戶分別提領10
     ,000,000 元及5,000,000 元，並以無摺存款之方式存入由
    甲○○擔任執行長之臺灣啟銳科技股份有限公司（下稱啟銳
    公司）臺灣銀行帳號000000000000號帳戶中，作為支付甲○
    ○「無能源發電機」產品之銷售代理權利金之用。嗣因甲○
    ○遲遲無法提供可應用於電腦資訊產品上之「無能源發電機
    」產品，乙○○始知受騙。
二、案經被害人乙○○提起自訴。
    理  由
壹、證據能力部分
一、按被告以外之人於審判外之言詞或書面陳述，除法律有規定
    者外，不得作為證據，刑事訴訟法第159 條第1 項定有明文
    。又被告以外之人於審判外之陳述，雖不符同法第159 條之
    1 至第159 條之4 之規定，而經當事人於審判程序同意作為
    證據，法院審酌該言詞陳述或書面陳述作成時之情況，認為
    適當者，亦得為證據。當事人、代理人或辯護人於法院調查
    證據時，知有第159 條第1 項不得為證據之情形，而未於言
    詞辯論終結前聲明異議者，視為有前項之同意，同法第159
    條之5 固亦明文甚詳。
二、而鑒於採用傳聞證據排除法則之重要理由之一，係因傳聞證
    據未經當事人之反對詰問予以覈實，若當事人願放棄對原供
    述人之反對詰問時，原則上即可承認該傳聞證據之證據能力
    ，而揆諸我國刑事訴訟法第159 條之5 之立法理由，除參照
    前述傳聞證據排除法則之基本法理外，亦參考日本刑事訴訟
    法第326 條之立法例。查日本刑事審判實務之運作，有關當
    事人均同意作為證據之傳聞書面材料或陳述，可直接援引該
    國刑事訴訟法第326 條作為傳聞例外之法律依據，僅在當事
    人不同意之情況下，乃須根據其他傳聞例外規定俾以斟酌該
    等書面材料或陳述是否具有證據能力，在當事人間無爭執之
    案件中，傳聞證據基本上均可依據前引規定提出於法院使用
    ，據此，我國刑事訴訟法第159條之5之適用應可作同上之解
    釋。
三、本件卷附取款憑條（原審卷A 第11頁）、存入憑條（同上卷
    第12頁）、巨圓公司與永信藥品工業股份有限公司（下稱永
    信公司）簽立之喉糖總經銷代理權契約書（原審卷B 第74頁
    至第79頁）、支票影本暨退票理由單（原審卷A 第135 頁）
    、巨圓公司與啟銳公司之登記基本資料查詢（同上卷第267
    頁、第269 頁至第271 頁）、董監事（經理人）資料查詢（
    同上卷第268 頁、第272 頁）、票據拒絕往來戶查詢（見被
    告92年12月23日答辯狀第82頁）等，皆為被告以外之人在審
    判外所為之書面陳述，均屬傳聞證據，惟自訴人、自訴代理
    人及被告就前開審判外之陳述，迄於本院言詞辯論終結前均
    未為異議之聲明，而本院審酌彼等陳述作成時之情況，核無
    證明力明顯過低之瑕疵，亦認為以之作為證據為適當，故揆
    諸上開規定及說明，前引傳聞證據，是否屬於傳聞之例外，
    無庸先行考量刑事訴訟法第159 條之4 等規定，得逕依同法
    第159 條之5 第1 項、第2 項之規定作為證據。
四、至關於陳文卿94年6 月20日刑事證明狀（原審卷B 第103 頁
    至第106 頁）及陳清茂94年6 月21日之刑事證明狀（原審卷
    B 第107 頁至第109 頁），分屬證人陳文卿、陳清茂於審判
    外之書面陳述，自訴代理人、自訴人及被告雖於本案言詞辯
    論終結前，皆未就該等書面陳述之證據能力聲明異議，惟本
    院審酌該等書面陳述均係臨訟製成，復無任何情事足以擔保
    該等書面陳述具有特別可信性，是本院認該等審判外書面陳
    述應無證據能力，皆不得直接作為認定被告犯罪事實存否之
    證據。
貳、認定本案犯罪事實之證據及理由
一、訊據上訴人即被告甲○○固坦承其曾向自訴人乙○○陳稱其
    已由卓博士處取得「無能源發電機」之生產、製造、銷售、
    研發等權利，並與自訴人約定由自訴人交付30,000,000元之
    權利金向其取得「無能源發電機」產品之銷售代理權，自訴
    人確曾支付其15,000,000元，然迄今其尚未交付可應用於電
    腦資訊產品上之「無能源發電機」產品予自訴人等事實，惟
    否認有何詐欺取財之犯行，辯稱：85年5、6月間，卓博士將
    「無能源發電機」之技術文件交給永基光公司之吳麗櫻，要
    求尋找電機專業背景之人才研發，因伊係永基光公司之股東
    ，且為電機科畢業，因此吳麗櫻帶伊去找卓博士，卓博士於
    85 年6月28日即將「無能源發電機」之生產、銷售、研發等
    權利授權予伊，有被證二之授權合約書與技術文件為證。伊
    將卓博士之授權文件與技術文件交付予自訴人評估討論後，
    自訴人認為十分有潛力，因此先以自訴人之「伯漢工程顧問
    有限公司」先行開發「無能源發電機」產品，自訴人並在90
    年成立大亞洲公司，希望能取得「無能源發電機」之代理權
    ，伊有同意以30,000,000元之價格將「無能源發電機」之銷
    售代理權授權予自訴人。自訴人交付之15,000,000元中，其
    中5,000, 000元乃自訴人欲用以取得防電磁波手持行動電話
    元件銷售代理權之代理金，只有10,000,000元係支付「無能
    源發電機」之代理金，自訴人另外交付予伊之20,000,000元
    支票跳票，故自訴人總共僅交付10,000,000元之代理金，因
    此伊未將「無能源發電機」之代理權給自訴人。又伊之所以
    會在「確認繳給磁能發電機銷售代理權利金合約書」上簽名
    ，係遭自訴人誆騙所致。本件「無能源發電機」產品之前仍
    在研發階段，直至最近2個星期始行完成，伊並未對自訴人
    施用詐術云云。
二、經查：
（一）被告與自訴人曾約定由自訴人支付30,000,000元之代價以
      向被告取得可應用於電腦資訊產品之「無能源發電機」在
      中國大陸、臺灣、日本、韓國等北亞洲地區之銷售代理權
      乙節，除為被告所是認，且有被告、自訴人雙方於92年9
      月10日親自簽署、被告並不否認其形式上真正之「確認繳
      給磁能發電機銷售代理權利金合約書」（原審卷A第6頁至
      第7 頁）附卷可稽，此部分至為明確。又自訴人與被告共
      同成立大亞洲公司後，曾於91年9 月11日以大亞洲公司為
      借款人，被告與自訴人擔任連帶保證人，向葉條輝借款9,
      000,000 元，自訴人復於91年10月9 日、91年12月20日，
      自其臺灣銀行帳號000000000000號帳戶分別提領10,000,0
      00元及5,000,000 元，並以無摺存款之方式存入被告之啟
      銳公司臺灣銀行帳號000000000000號帳戶中，用以支付自
      訴人繳納予被告之「無能源發電機」銷售代理權利金等情
      ，除經自訴人指訴在卷，被告亦不諱前述向葉條輝借款9,
      000,000 元及曾收受自訴人前開15,000,000元之事實，並
      有協議書（原審卷A 第8 頁）、公證書（原審卷A 第9 頁
      正、反面）及公證費用收據（原審卷A 第10頁）各1 紙、
      取款憑條（原審卷A 第11頁）與存入憑條（原審卷A 第12
      頁）各2 紙在卷足參，核與前開「確認繳給磁能發電機銷
      售代理權利金合約書」上自訴人曾二次轉帳匯款至啟銳公
      司籌備人即被告帳戶中之記載相符，堪認自訴人此部分之
      指訴亦與事實相符。被告雖辯稱自訴人前開所支付之15,0
      00,000元中，僅有10,000,000元係用以支付「無能源發電
      機」之權利金，餘5,000,000 元自訴人乃用以繳納防電磁
      波元件銷售代理權之代理金云云，惟參以被告於原審準備
      程序中原不否認自訴人已支付15,000,000元「無能源發電
      機」權利金之事實（原審卷A 第85頁），嗣方改稱其中5,
      000,000 元乃自訴人用以支付防電磁波元件之權利金云云
      ，且前開被告自承確由其親自簽名之「確認繳給磁能發電
      機銷售代理權利金合約書」上，亦已載明自訴人確曾因「
      無能源發電機」銷售代理權利金事宜，而於91年10月9 日
      、91年12月20日共先後二次轉帳15,000,000元至被告啟銳
      公司帳戶之事實，上開合約書又係於自訴人匯款後之92年
      9 月10日所簽立，如被告確未收受自訴人支付之15,000,0
      00元「無能源發電機」銷售代理權利金，當無於上開合約
      書簽名確認之理。嗣被告於本院審理中空言辯稱其簽名係
      遭自訴人所騙，無法舉出任何證據以實其說，自無足採。
      再徵以被告所提出之防電磁波手持行動電話元件授權同意
      書（原審卷A 第136 頁），其上僅有被告之單方簽名，自
      訴人並未簽名其上，自訴人稱該份授權合約書乃被告片面
      製作，其並未支付被告任何關於防電磁波手持行動電話元
      件之權利金等語，非無可憑，俱徵被告辯稱自訴人匯款5,
      000,000 元係用以支付防電磁波手持行動電話元件乙節並
      不實在。
（二）被告並未自卓博士處取得「無能源發電機」之生產、銷售
      、研發等相關授權、卓博士亦未簽署被證二之無能源發電
      機授權合約書等事實，業據證人即卓博士之特別助理王唯
      玲於原審審理中具結證稱：伊係巨圓有限公司之特別助理
      ，亦係卓博士之特別助理，C.T.CHO 為卓博士之英文縮寫
      。巨圓公司之主要業務為喉糖、葡萄糖等食品業務以及呼
      吸過濾器、腳踏車零件、直流馬達零件、變壓器等製造業
      務。卓博士在臺灣之一切活動均由伊安排，因卓博士會說
      中文但看不懂字，因此卓博士與臺灣廠商見面時伊均會在
      場，卓博士需要伊在旁邊，伊會協助卓博士處理與臺灣廠
      商簽約之事宜或簽保密切結書。另外例如與臺灣永信製藥
      公司簽約亦係伊陪同在場，當時係卓碧東先生出面與永信
      製藥簽約，但卓碧東事先一定已經講得很清楚，才會去簽
      約。卓碧東與卓博士均會委由伊處理中文合約之歸檔、聯
      絡、樣品等後續執行事宜。吳麗櫻則是伊教會之姊妹與巨
      圓公司喉糖產品之經銷商，亦為永基光公司之負責人，被
      告則是吳麗櫻很小之投資商，伊係因吳麗櫻才認識被告，
      吳麗櫻曾對伊說被告因卡拉OK之事讓她損失慘重。卓碧東
      去世後，被告對伊說他自己在大陸經營網路電話及高科技
      產品，獲利豐碩，財產雄厚，又繼承龐大遺產，想要來臺
      灣設廠，希望伊幫他引薦卓博士，他需要新產品。被告有
      拿巨圓公司之腳踏車輪圈、零件、可任意組合屋零件等不
      同產品去做樣品並簽保密切結書，卓博士有給他不同產品
      之圖樣及相關樣品給他作為參考，因為被告要設工廠。但
      伊並未看過被證二之授權合約書，伊確定該授權合約書製
      作時伊不在場，卓博士亦不可能簽署該授權合約書，授權
      合約書內容十分簡陋，但巨圓公司之合約（如與永信公司
      、張效良所簽之合約）必有正式條款，列明雙方之權利義
      務關係與簽約人之基本資料，況且無能源發電機是伊公司
      最大之案子，商機很大，不可能以如此簡略之方式授權予
      被告或永基光公司。被證二之授權合約書有些英文資料，
      原本是當時卓博士給吳麗櫻的，與被告無關，因為吳麗櫻
      英文很好，卓博士請吳麗櫻先看懂該份資料並評估有無能
      力、財力再進一步洽談，後來吳麗櫻自己放棄，巨圓公司
      也未再與吳麗櫻洽談，但伊不知道被告為何會拿到該份報
      告，基本上那僅為一份普通之報告而已。被告曾拜託伊請
      卓博士將「無能源發電機」授權給他，伊對被告說這是不
      可能的，被告亦曾親口要求卓博士授權，伊曾在場，卓博
      士對被告說你連一些基本簡單之案子都無法成功，勿想一
      步登天，卓博士絕無授權被告或永基光公司銷售可用在手
      機及筆記型電腦之無能源發電機，亦無授權陳文卿研發或
      製造無能源發電機。被告僅曾標到馬達軸心與線圈，並在
      世貿簽保密協定書，馬達軸心跟線圈是無能源發電機之零
      件，巨圓公司並未讓甲○○去銷售整個無能源發電機或從
      事吸金行為，這是完全兩回事，而且後來樣品甲○○亦未
      再修改完善即已結束等語綦詳（原審卷B第5頁至第12頁、
      第17頁至第18頁），由此觀之，證人王唯玲乃巨圓公司與
      卓博士之特別助理，由於卓博士未能識別中文文字，因此
      卓博士與臺灣廠商接洽時，均需由王唯玲在場協助，且卓
      博士會委由王唯玲從事中文合約之歸檔、聯絡、樣品等後
      續執行事宜，是王唯玲對於巨圓公司或卓博士所簽訂之相
      關合約內容均十分熟稔，證人王唯玲依據其親身見聞處理
      巨圓公司與卓博士業務之經歷，已證述被告雖曾持巨圓公
      司之不同產品前去開發樣品並簽具保密切結書；然卓博士
      確未將「無能源發電機」之相關權利授權予被告或永基光
      公司，亦未簽署被證二之授權合約書，另被證二之英文技
      術資料則係卓博士交付予吳麗櫻，並非交付予被告等節甚
      明，且有王唯玲庭呈被告簽立之保密切結書（原審卷B第
      66 頁至第68頁）、巨圓公司與永信公司簽立之喉糖總經
      銷代理權契約書（原審卷B第74頁至第79頁）等件為證，
      觀諸該等被告簽立之保密切結書，確均與「無能源發電機
      」之授權事宜無涉，而證人王唯玲與被告亦無何恩怨仇隙
      ，應無設詞構陷被告之理，堪認證人王唯玲之證詞應可採
      信。選任辯護人具狀辯以，既然被告與卓博士簽訂授權合
      約書時，證人王唯玲不在場，即未見聞授權合約書簽訂之
      過程，則其所供卓博士不可能簽署該授權合約書，授權合
      約書之內容太簡陋，無能源發電機的商機很大，不可能以
      如此簡略之方式授權給被告或永基光公司云云，即屬其個
      人意見或推測之詞，自不得採為證據。惟查，卓博士既不
      識中文文字，與臺灣廠商接洽時，均需由證人王唯玲在場
      協助，且卓博士會委由王唯玲從事中文合約之歸檔、聯絡
      、樣品等後續執行事宜，足見巨圓公司與臺灣廠商簽訂中
      文合約或協議書時，均需證人王唯玲親自處理，證人王唯
      玲以其親身見聞之實際經驗，證述被告雖曾持巨圓公司之
      腳踏車輪圈、零件、可任意組合屋零件等不同產品去做樣
      品並簽保密切結書，然未獲得「無能源發電機」之研發、
      製造、銷售等權利之授權等語，自與「非以實際經驗為基
      礎之個人意見或推測之詞」有間，其所為之上開證言具有
      證據能力，至為顯然；是選任辯護人上開所辯，容有誤會
      ，尚難憑取。
（三）被告雖於原審提出被證二之授權合約書影本為證，陳稱該
      授權合約書乃85年6月28日在卓博士位於忠孝東路4段辦公
      室由卓博士、吳麗櫻及其本人親簽，王唯玲亦在現場，該
      授權書上之中文應係王唯玲所寫等語。然證人王唯玲已證
      述其並未見過該份授權合約書，亦未寫過該授權書上之任
      何文字，而比對該份授權合約書上「永基光國際有限公司
      」、「無能源發電機」之字跡，與證人王唯玲於原審審理
      中當庭書寫同字詞之筆跡確迥不相侔，有王唯玲之書寫筆
      跡資料1紙（原審卷B第21頁）存卷可按。再者，觀諸上開
      巨圓公司與永信公司簽訂之經銷代理權契約書之內容，簽
      約雙方乃以正式條款詳細列明當事人之交易條件、契約期
      間、授權事項等權利義務關係，當事人欄並由雙方代表人
      簽名並蓋印，惟被證二之授權合約書卻僅記載「甲方：C.
      T.CHO同意授權乙方：永基光國際有限公司可應用甲方之
      專利發明產品無能源發電機於研發、生產、銷售產品上，
      但乙方同意不可將其取得之專利發明產品轉讓於第三者做
      其他用途」寥寥數行，對於授權期間、授權條件等重要契
      約事項則均付闕如，而參以王唯玲證述「無能源發電機」
      乃巨圓公司最大之案件，及被告與自訴人約定「無能源發
      電機」之銷售代理權利金高達30,000,000元等情，「無能
      源發電機」之交易重要性不言可喻，衡情卓博士殊無以遠
      較一般契約內容簡陋粗糙之方式將「無能源發電機」研發
      、生產、銷售之權利授權予被告之可能。又被證二授權合
      約書上「永基光國際有限公司」、「無能源發電機」、「
      吳麗櫻、甲○○」等文字，其書寫風格幾近雷同，極可疑
      係出自同一人之手，顯非如被告所稱乃由各當事人親簽，
      是被告辯稱其確有取得卓博士之授權云云，應係其臨訟杜
      撰卸責之詞，委無足採。至選任辯護人雖辯以：證人王唯
      玲在原審曾提出其所保管由卓博士簽名之英文文件影本1
      份（原審卷B第84頁至第88頁），將被證二之授權合約書
      上卓博士之簽名與上開英文文件上卓博士之真正簽名加以
      比對，發現其書寫形式、書寫習慣及筆順乃至簽名式之外
      觀等幾乎完全一致，是被證二之授權合約書應為真正，被
      告並無詐欺可言云云。惟查，本件自訴人於遭被告詐騙時
      ，並未親見被證二之授權合約書，此有自訴狀乙份附卷可
      參，是本件被告並非以被證二之授權合約書作為詐騙之手
      段，該授權合約書縱係出於被告偽造，亦係被告另行起意
      而為。基此，本件自訴人提起自訴之效力與範圍，僅及於
      被告詐欺取財部分，並不及於被告偽造私文書部分，上開
      授權合約書上之簽名，究竟是否與卓博士之真正簽名樣式
      相符，要非本院審酌之重點，亦與被告是否施用詐術詐騙
      自訴人無涉；遑論被告所提出之上開授權合約書僅係影本
      ，其上作成名義人之簽名形式縱與其本人親簽之樣式相符
      ，亦不足據為該授權合約書確屬真正之認定。是選任辯護
      人以上開授權合約書上卓博士之簽名與其真正簽名之樣式
      相符，即遽認該授權合約書確係卓博士所親簽，且被告並
      無詐欺云云，亦無足憑取。
（四）證人陳清茂雖於原審審理中結證：伊認識被告約有4 年，
      當時伊要去找自訴人，剛好被告就在自訴人之辦公室，伊
      有聽到被告與自訴人在談事情，內情伊不清楚，伊記得當
      時桌上有發電機之殼及發電機之樣品，樣品有大有小，大
      的像有線圈之馬達，小的有點像魚缸裡打空氣用之裝置，
      但伊無法確定是否為無能源發電機，因伊與被告乃初次見
      面，被告亦未對其說明該等物品用途如何。伊曾見證自證
      一之「確認繳給磁能發電機銷售代理權利金合約書」，但
      細節及授權之實質內容伊不清楚，伊只問雙方是否有該回
      事，被告說有這回事，伊只是將合約瀏覽一下而已。伊目
      前並未看過可用在手機、筆記型電腦上之「無能源發電機
      」實體，全世界迄今似乎亦未有此產品，但用在其他用途
      者伊有見過，它是只要提供它一些電力即可帶動磁浮軸承
      轉動，產生電力，伊認為大的可以做得出來，小的應該也
      沒有問題等語（原審卷B 第129 頁至第133 頁），是證人
      陳清茂雖為前開確認繳給磁能發電機銷售代理權利金合約
      書之見證人，但其僅有稍微瀏覽該合約書之記載，並向雙
      方詢問是否有合約書記載之內容，但就自訴人與被告間約
      定之真正實質內容及被告是否確曾自卓博士處取得「無能
      源發電機」之相關權利等情形則均無所悉；又證人陳清茂
      與被告初次見面時，雖曾在自訴人辦公室之桌上見到發電
      機之外殼及樣品，惟其並無從確定該物品是否即為「無能
      源發電機」，且證人陳清茂亦已證述其確未見過可應用於
      手機、筆記型電腦上之「無能源發電機」，足認證人陳清
      茂並無法證實被告業經卓博士授權取得「無能源發電機」
      研發、生產、銷售等權利或被告確具有製造生產可應用於
      手機、筆記型電腦等電腦資訊產品之「無能源發電機」之
      能力，自無從以證人陳清茂之證詞而遽認被告所稱其有取
      得卓博士授權之辯解堪可採信。
（五）再證人陳文卿固亦於原審審理中具結證述：85年間，被告
      曾向伊提及「無能源發電機」及卓博士，被告拿了被證二
      之授權合約書及1 份無能源發電機之基本技術資料（即被
      證二之圖示及英文說明）讓伊看，但伊並未於85年6 月28
      日簽署授權合約書時在場。所謂「無能源發電機」是伊等
      對外宣稱，其實「無能源發電機」之功用是輸入小、輸出
      大，是這樣一個結構之發電機，伊研讀上開資料後，研判
      它理論基礎是正確的，之後伊要求甲○○安排伊與卓博士
      見面，伊有向卓博士討教該問題，卓博士即讓伊等做做看
      ，實際上是由伊這邊找工廠來作研發，一直到現在，但如
      何銷售伊不清楚，且迄今尚未研發可運用在手機及筆記型
      電腦上之「無能源發電機」。卓博士並未將「無能源發電
      機」研發、生產、製造、銷售之權利授權予伊，至於有無
      授權給被告伊不知道等情（原審卷B 第135頁至第137頁）
      ，惟證人王唯玲則於同一審判期日中證述：卓博士並不認
      識陳文卿，被證二之英文資料乃當初卓博士給吳麗櫻看的
      ，被告如何處理伊不清楚，卓博士並未授權陳文卿研發「
      無能源發電機」，後來伊有與徐炎堂先生去找過陳文卿，
      談到「無能源發電機」之事，伊認為陳文卿亦為受害者等
      情（原審卷B 第138頁至第139頁），是就陳文卿是否與卓
      博士相識，卓博士是否曾同意陳文卿從事「無能源發電機
      」產品之相關研發工作，陳文卿與王唯玲之證詞有所扞格
      ，然陳文卿既已自承卓博士並未授權其「無能源發電機」
      研發、生產、製造、銷售之權利，其亦不知卓博士有無授
      權予被告，被證二授權合約書及「無能源發電機」英文技
      術資料，復均為被告片面交付予陳文卿閱覽，對於該授權
      合約書是否真正與該份英文技術資料之來源，陳文卿均無
      法加以確認，是亦難執陳文卿此部分證言而為有利於被告
      之認定。
（六）至證人陳清茂94年6 月21日刑事證明狀（原審卷B 第107
      頁至第109 頁）及陳文卿94年6 月20日刑事證明狀（原審
      卷B 第103頁至第106頁）中所為之審判外書面陳述，雖均
      不得直接援引為被告本案犯罪事實存否之證據，已如前述
      ，惟被告於原審審理中提出該2 份書面陳述，無非係作為
      彈劾證據使用，欲用以削弱自訴人方面所提出證據之證明
      力。經核陳清茂上開刑事證明狀係就被告與黃清耀之投資
      案提出說明，實與本件被告詐騙自訴人之犯行無涉。另陳
      文卿於其前開刑事證明狀中則陳稱「證明於85年甲○○先
      生、吳麗櫻小姐得卓博士授權，簽授權開發研製高級Moto
      r-Transformer-Generator ，並于當年10月甲○○先生交
      付本人研究開發及製造，本人研發不曾中間……每年來也
      蒙卓博士每次親自指導，直至91年……得卓博士、王特助
      唯玲小姐、甲○○先生首肯，在世貿辦公室與鄭經理簽訂
      保密合約，繼續協助本人研發手工製作之M.T.G 發電機，
      送卓博士測試，雖一再失敗，但仍不間斷……」等語，其
      中陳文卿所述之Motor-Transformer-Generator 是否即為
      本件之「無能源發電機」，已值商榷，縱認陳文卿該刑事
      證明狀中所指Motor-Transformer-Generator 確係「無能
      源發電機」無訛，其於該證明狀所稱被告、吳麗櫻曾獲卓
      博士授權開發、研製「無能源發電機」等語，亦與其前開
      在原審審理中具結所為之證言相悖，殊難採信。從而，本
      案尚無從憑陳清茂、陳文卿前開刑事證明狀之書面陳述而
      為有利於被告之認定。
（七）被告固於原審及本院審理中以前詞置辯，惟其原係辯稱：
      本件自訴人認卓博士授權給伊使用之「無能源發電機」有
      利可圖，因此與伊成立大亞洲公司，並一同研發「無能源
      發電機」，將樣品交由卓博士測試，但因伊與自訴人研發
      之樣品一直無法達到卓博士之要求，債務日益龐大，經伊
      調查卓博士之專利資料及相關企業，發現巨圓公司乃由人
      頭擔任負責人，且早就拒絕往來，才知伊與自訴人似被卓
      博士詐騙，按理自訴人原應一同分攤此部分被騙之損失，
      但自訴人卻於92年9 月10日要求被告補簽代理權利金合約
      書，試圖將全部責任推給被告云云（見被告92年12月23日
      之刑事答辯狀）。嗣又改稱伊有取得卓博士「無能源發電
      機」之代理權，因想賺取利潤，因此才與自訴人成立大亞
      洲公司，目前「無能源發電機」尚在研發中，作出來即會
      授權予大亞洲公司銷售等語（原審卷A 第85頁）。後復翻
      稱：本件係因自訴人支付「無能源發電機」之20,000,000
      元支票跳票，自訴人僅支付10,000,000元之「無能源發電
      機」之代理權利金，因此伊方未將「無能源發電機」之代
      理權授予自訴人云云（原審卷A第131頁），是被告對於本
      件其何以未將可應用於電腦資訊產品之「無能源發電機」
      實體產品交付予自訴人之緣由，先後陳述互歧不一，已殊
      難採信。且自訴人前開支付予被告之15,000,000元確均係
      作為繳納「無能源發電機」之代理權利金所用，非如被告
      所稱其中5,000,000 元乃支付防電磁波手持行動電話元件
      之權利金乙節，已詳敘如前，而被告所提出鍇騰有限公司
      簽發支付予啟銳公司之20,000,000元支票影本與退票理由
      單（原審卷A第135頁），核無任何具體事證足認與本案有
      何關連，是被告所稱其乃因自訴人之支票跳票方未履約云
      云，要無可信。另查巨圓公司負責人之楊志民身分證字號
      為Ｚ000000000號，有巨圓公司登記基本資料查詢、董監事
      （經理人）資料查詢各1紙附卷足稽（附於卷A 第267頁、
      第268 頁），與被告所提出遭列為票據拒絕往來戶之「楊
      志民」（見被告92年12月23日答辯狀第82頁）之身分證字
      號均不相符，足見被告辯稱巨圓公司乃由人頭擔任負責人
      ，負責人並已遭拒絕往來，其與自訴人乃遭卓博士詐騙云
      云，亦無足取。再者，被告於本院審理中持一手電筒出庭
      應訊，表明「無能源發電機」（磁能發電機）目前已經開
      發成功，願與自訴人談和解云云（本院卷第71頁反面）。
      倘依其所述，其直至目前始開發出「無能源發電機」，則
      於其之前既不具備該發電機之研發、製造技術，卻誘使自
      訴人向其投資以取得該發電機之銷售代理權，豈非適足以
      證明其施用詐術詐騙自訴人之犯罪事實？況被告於本院審
      理中所提出者，不過係耗電量甚低之手電筒，與其向自訴
      人所稱其研發之無能源發電機可應用於電腦資訊產品（含
      手機、筆記型電腦等）上之說辭可謂大相逕庭，且查若果
      如被告所稱本案之可供作為手提電腦及行動電話等資訊產
      品之「無能源發電機」已研發成功屬實，何以被告竟無法
      提出任何實物或樣品以示群疑，並杜悠悠之口？基此，若
      謂其已取得「無能源發電機」之研發、製造技術，孰人置
      信？是被告上開所辯，顯均係飾卸之詞，自無足採。
（八）被告於原審審理中雖請求傳訊證人卓金土即卓博士到庭作
      證，惟證人卓博士自94年4 月24日由臺灣出境後，即未再
      入境，此有入出境查詢資料1紙（原審卷A 第320頁）存卷
      可考，卓博士之特別助理王唯玲於原審審理中復已陳明卓
      博士因出國就醫，無法回國應訊（原審卷A第317頁），經
      原審商請王唯玲轉知卓博士安排視訊設備，以俾進行遠距
      視訊之訊問程序，然經王唯玲洽繫結果，因卓博士業已退
      休，王唯玲無法與卓博士取得聯繫，致無從對證人卓博士
      進行遠距視訊乙節，亦經證人王唯玲於原審審理中證述甚
      明（原審卷B第139頁），並有卷附辦理刑事事件電話查詢
      登記表1紙（原審卷B 第111頁）可稽，是證人卓博士部分
      已無調查之可能性，且被告本案之犯罪事實已臻明瞭，證
      人卓博士是否傳喚，亦均不影響本院之認定，此部分並無
      調查之必要。另被告於原審復聲請調查自訴人與王聰熙曾
      詐騙其3,500,000 元之部分，亦與本案被告犯罪事實並無
      關連性而無調查之必要。嗣被告於本院準備程序中，請求
      傳訊證人吳麗櫻，以證明原審被證二號授權合約書授權人
      之英文簽名係由卓金土（卓博士）本人親自簽署，惟其直
      至本案辯論終結前，均無法陳報證人吳麗櫻之戶籍資料，
      僅表明吳麗櫻人在美國，希望在美國公證，再將該公證書
      庭呈作為證據云云（本院卷第47頁），惟查證人吳麗櫻既
      無法出庭接受交互詰問，縱被告得以提出吳麗櫻供述之公
      證書，亦屬傳聞證據，自訴人且反對將之作為證據，復查
      無任何可信之特別情況，本院自無從採為有利於被告之證
      據。又本院既無從傳喚證人吳麗櫻出庭應訊，此項證據即
      屬不能調查，被告此項調查證據之聲請自應予駁回。被告
      又請求傳訊證人王唯玲，請其攜帶原審卷B 第84頁至第88
      頁所附由卓博士簽名之英文文件原本，及請求本院將原審
      被證二之授權合約書與上開英文文件原本送請調查局或刑
      事警察局鑑定卓金土之英文簽名筆跡是否相同，以證明被
      告對自訴人並無詐欺取財犯行云云。惟查，本件自訴人提
      起自訴之效力與範圍，僅及於被告詐欺取財部分，並不及
      於被告偽造私文書部分，上開授權合約書上之簽名，究竟
      是否與卓博士之真正簽名樣式相符，要非本院審酌之重點
      ，亦與被告是否施用詐術詐騙自訴人無涉；遑論被告所提
      出之上開授權合約書僅係影本，其上作成名義人之簽名形
      式縱與其本人親簽之樣式相符，亦不足據以認定該授權合
      約書確屬真正等情，均業見前述，是被告此部分調查證據
      之聲請，核與被告是否詐騙自訴人之待證事實並無重要關
      係，本院認亦無再予調查之必要，均併此敘明。
三、綜上，被告明知其並未自卓博士處獲得「無能源發電機」生
    產、研發、銷售等相關權利之授權，卻向自訴人佯稱其有該
    等權利，自訴人僅須支付30,000,000元之權利金，其即同意
    提供其生產之「無能源發電機」供自訴人銷售等語，致自訴
    人陷於錯誤，與被告共同成立大亞洲公司，先以大亞洲公司
    名義向葉條輝借款9,000,000元後，再先後匯款15,000,000
    元予被告用以支付「無能源發電機」之銷售代理權利金，事
    證明確，其詐欺犯行洵堪認定。
四、核被告意圖為自己不法之所有，以詐術使人將本人之物交付
    ，所為係犯刑法第339條第1項之詐欺取財罪。原審基於以上
    之認定，並審酌被告之素行、犯罪之動機、目的、手段、所
    造成自訴人所受之財產損害非輕、犯後一再飾詞圖卸，不知
    悔改，且迄今尚未與自訴人達成和解，亦未賠償自訴人所受
    之損失等一切情狀，量處被告有期徒刑2年6月，末就被告關
    於被證二之授權合約書部分是否涉有行使偽造私文書之罪嫌
    ，籲請檢察官另為適法之處理，其認事用法均無違誤，量刑
    亦屬適切。被告上訴意旨猶執前詞否認犯罪，指摘原判決不
    當，核無理由，應予駁回。
五、據上論斷，應依刑事訴訟法第368 條，判決如主文。
中    華    民    國    95    年    5     月    16    日
                    刑事第九庭審判長法  官  李文成
                                    法  官  王復生
                                    法  官  周盈文
以上正本證明與原本無異。
不得上訴。
                                    書記官  余姿慧
中    華    民    國    95    年    5     月    16    日


司法院資訊處製作；財團法人民間司法改革基金會備份。
